最　高　行　政　法　院　裁　定
　　　　　　　　　　　　　　　　　　 96年度裁字第02964號
上　訴　人　日商‧三麗鷗股份有限公司
代　表　人　仲村隆藏
訴訟代理人　林志剛　律師
　　　　　　楊憲祖　律師
　　　　　　黃闡億　律師
被 上訴 人　經濟部
代　表　人　甲○○
參　加　人　松古柏企業有限公司
代　表　人　陳榮松
上列當事人間因商標異議事件，上訴人對於中華民國95年5月30
日臺北高等行政法院94年度訴字第2400號判決，提起上訴，本院
裁定如下：
　　主  文
上訴駁回。
上訴審訴訟費用由上訴人負擔。
　　理  由
一、按對於高等行政法院判決之上訴，非以其違背法令為理由，
    不得為之，行政訴訟法第242條定有明文。依同法第243條第
    1項規定，判決不適用法規或適用不當者，為違背法令；而
    判決有同條第2項所列各款情形之一者，為當然違背法令。
    是當事人對於高等行政法院判決上訴，如依行政訴訟法第24
    3條第1項規定，以高等行政法院判決有不適用法規或適用不
    當為理由時，其上訴狀或理由書應有具體之指摘，並揭示該
    法規之條項或其內容；若係成文法以外之法則，應揭示該法
    則之旨趣；倘為司法院解釋或本院之判例，則應揭示該判解
    之字號或其內容。如以行政訴訟法第243條第2項所列各款情
    形為理由時，其上訴狀或理由書，應揭示合於該條項各款之
    事實。上訴狀或理由書如未依此項方法表明者，即難認為已
    對高等行政法院判決之違背法令有具體之指摘，其上訴自難
    認為合法。
二、本件參加人於民國89年5月12日以「松古柏企業有限公司標
    章（三）」商標（下稱系爭商標，如附圖1所示）作為其註
    冊第974181號「松古柏企業有限公司標章（一）」商標之聯
    合商標，指定使用於當時商標法施行細則第49條所定商品及
    服務分類表第18類之「皮夾、皮包、錢包、背包、書包、背
    囊、腰包、皮囊、皮箱、背袋、錢袋、鞋袋、手提箱、旅行
    箱、手提袋、購物袋、公事包、公事箱、行李箱、登山袋、
    露營袋、鑰匙包、化粧袋、手提包、化粧箱、雨傘、陽傘、
    自動傘、海灘傘、遮陽傘、高爾夫球傘。」商品，向原處分
    機關經濟部智慧財產局申請註冊，經其審查，准列為審定第
    977016號聯合商標。嗣上訴人以系爭商標有違修正前商標法
    第37條第5款、第7款、第12款及第14款規定，對之提起異議
    。原處分機關審查期間，適逢商標法於92年11月28日修正施
    行，原處分機關乃依現行商標法第86條第2項及第89條第1項
    規定，將該審定聯合商標視為獨立之商標逕予註冊，並依第
    90條規定辦理，本件原異議理由主張之條款業經修正為商標
    法第23條第1項第10款、第12款、第13款及第14款。案經原
    處分機關審查，核認系爭商標有違修正前商標法第37條第7
    款及商標法第23條第1項第12款規定，而為系爭商標之註冊
    應予撤銷之處分。參加人不服，乃向被上訴人提起訴願，經
    被上訴人為「原處分撤銷，由原處分機關另為適法之處分」
    之決定，上訴人對上開訴願決定不服，遂向原審法院提起行
    政訴訟，經遭駁回後，乃提起本件上訴。其上訴旨略以：系
    爭商標上的圖形與據以異議商標之一的HELLO KITTY商標相
    較，商標設計意匠實可謂同出一轍，於異時異地隔離觀察，
    外觀及觀念上易使人產生係同一系列商標之聯想，而有致混
    淆誤認之虞，應構成近似。上訴人以「HELLO KITTY」圖案
    為基礎，發展出一系列的變身圖形，例如水果系列（有草莓
    、蜜瓜、西瓜、鳳梨等）、動物造型系列、十二生肖系列等
    。該變身圖形具有一貫性，亦即均有世界著名之「HELLO
    KITTY」特徵，即臉是稍扁之橢圓形、沒有嘴巴（此為重要
    特徵）、眼睛是長橢圓形、鼻子是橫橢圓形、左右各三根不
    平行之放射狀鬍鬚。由於變身系列圖形具有「HELLO KITTY
    」的特徵，加上市場上興起的系列商品收集的行銷策略，使
    得上訴人各種「HELLO KITTY」變身系列受到廣大消費者的
    注意與熱烈收集。此外，上訴人曾於89年2月間委託蓋洛普
    徵信股份有限公司，針對「HELLO KITTY」品牌在市場上的
    識別度做調查研究，調查報告顯示，有9成2的民眾曾經看過
    或聽過印有或帶有「HELLO KITTY」原創圖的系列商品，而
    有6成以上的民眾認為「HELLOKITTY」衍生圖（包括據爭「
    草莓KITTY」圖形）與「HELLO KITTY」原創圖是屬於同一圖
    形的系列圖形，故消費者看到變身圖形就會聯想到為HELLO
    KITTY一系列的商標。由於系爭商標圖樣上的圖形與「HELLO
     KITTY」一系列的變身圖形同樣的均具有上述特徵，因此很
    容易使消費者產生係同一系列商標之聯想而有致混淆誤認之
    虞。原審判決認為上訴人並非在以「草莓KITTY」作為商標
    而促銷特定商品，並謂商標圖樣的使用應維持其先後同一性
    之原則，在適用商標法第5條規定上有所不當應屬違背法令
    。上訴人有關二個據以異議商標應予合併觀察考量，不應予
    以一一割裂分別觀察考量的主張，原審判決未予以論列，亦
    有判決不備理由之違法云云。惟經核原審判決駁回上訴人所
    提之訴，其認事用法均無違誤。上訴人所陳上述理由，無非
    重複其在原審之主張，並就原審取捨證據、認定事實之職權
    行使，指摘其為不當，自難謂對該判決之如何違背法令已有
    具體之指摘。依首揭說明，應認其上訴為不合法。又行政法
    院於案件審理結果，遇有多種獨立的理由足以支持判決之成
    立，法院只採用其中一種或數種為理由之情形，或支持主文
    成立之理由記載有簡略之嫌，尚不構成判決理由不備的瑕疵
    ，即尚不得認定判決違法。綜觀本件原審判決，已就上訴人
    請求判決聲明逐項論述，足以支持判決之成立，就上訴人其
    餘攻擊方法，不影響本案判決結果者，不一一論，於法尚
    無不合，併此敘明。
據上論結，本件上訴為不合法，依行政訴訟法第249條第1項前段
、第104條、民事訴訟法第95條、第78條，裁定如主文。
中　　華　　民　　國　　96　　年　　11　　月　　23　　日
                    最高行政法院第五庭
                        審判長法官　林　茂　權
                              法官  鄭　小  康
                              法官  鄭　忠　仁
                              法官　黃　本　仁
                              法官　吳　東　都
以  上  正  本  證  明  與  原  本  無  異
中　　華　　民　　國　　96　　年　　11　　月　　23　　日
　　　　　　　　　　　　　　　書記官　王　福　瀛
